【裁判字號】    96,訴,1007
【裁判日期】    970516
【裁判案由】    強盜等
【裁判全文】
臺灣士林地方法院刑事判決              96年度訴字第1007號
公  訴  人  臺灣臺中地方法院檢察署檢察官
被      告  庚○○
                    （另案於臺灣臺北監獄執行中）
            己○○
            甲○○
上三人共同
指定辯護人  本院公設辯護人戊○○
被      告  乙○○
選任辯護人  連復淇律師
上列被告等因強盜等案件，經臺灣臺中地方法院檢察署檢察官提
起公訴（96年度偵字第12793 號、第16753 號、第16878 號），
經臺灣臺中地方法院諭知管轄錯誤判決移送本院，本院判決如下
：
    主  文
庚○○共同犯剝奪他人行動自由罪，累犯，處有期徒刑肆月，扣
案如附表所示之物均沒收；又犯結夥強盜罪，累犯，處有期徒刑
捌年，扣案如附表所示之物均沒收；又共同犯剝奪他人行動自由
罪，累犯，處有期徒刑肆月。應執行有期徒刑捌年貳月，扣案如
附表所示之物均沒收。
己○○共同犯剝奪他人行動自由罪，處有期徒刑參月，扣案如附
表所示之物均沒收；又犯結夥強盜罪，處有期徒刑柒年捌月，扣
案如附表所示之物均沒收；又共同犯剝奪他人行動自由罪，處有
期徒刑參月。應執行有期徒刑柒年拾月，扣案如附表所示之物均
沒收。
甲○○共同犯剝奪他人行動自由罪，處有期徒刑參月，扣案如附
表所示之物均沒收；又犯結夥強盜罪，處有期徒刑柒年拾月，扣
案如附表所示之物均沒收；又共同犯剝奪他人行動自由罪，處有
期徒刑參月。應執行有期徒刑捌年，扣案如附表所示之物均沒收
。
乙○○共同犯剝奪他人行動自由罪，處有期徒刑參月，如易科罰
金，以新臺幣壹仟元折算壹日。
    事  實
一、庚○○（綽號「門神」）前因施用毒品，經本院判處有期徒
    刑4 月確定，於民國94年8 月30日易科罰金執行完畢，猶不
    知悔改，庚○○與其胞兄己○○知悉辛○○、丁○○為詐欺
    集團成員，丁○○隨身攜有詐得之贓款，竟萌歹念，由庚○○於96年5 月11日上午11時許，邀約乙○○開車搭載2 名姓
    名年籍不詳成年男子，庚○○則開車搭載己○○、甲○○及
    另1 名姓名年籍不詳成年男子，於同日下午2 時20分，先駕
    車至辛○○位於臺北市○○街143 巷口10號2 樓住處巷口，
    庚○○為獲知丁○○行蹤，乃打電話要求辛○○下樓碰面，
    辛○○依約下樓，隨同庚○○進入庚○○車內，己○○詢問
    辛○○有無與丁○○聯繫，辛○○答稱沒有，己○○、王文
    正心生不滿，動手毆打辛○○（傷害部分未據告訴），辛○○方坦承與丁○○有聯繫，己○○等人遂要求辛○○打電話
    向丁○○佯稱交付存摺，騙使丁○○於士林捷運站碰面。庚○○即駕車前往士林捷運站，乙○○則開車尾隨其後。所有
    人抵達士林捷運站後，己○○、辛○○改搭乘乙○○所駕駛
    之車輛，庚○○、己○○、甲○○及姓名年籍不詳之成年男
    子共同基於妨害丁○○行動自由之犯意聯絡，由己○○、姓
    名年籍不詳男子分別抓住丁○○之左、右手臂，自兩側架住
    丁○○，強押丁○○坐上庚○○所駕駛車輛之後座中間位置
    ，姓名年籍不詳之成年男子坐於丁○○之左方，甲○○坐於
    丁○○之右方，以強暴方式剝奪丁○○之行動自由。丁○○
    上車後，庚○○、己○○、甲○○及姓名年籍不詳成年男子
    又共同基於意圖為自己不法所有之犯意聯絡，庚○○持附表
    編號1 所示不具殺傷力之玩具手槍指向丁○○，王文正持另
    1 把不具殺傷力之玩具手槍敲打丁○○頭部，致丁○○頭部
    受傷流血無力反抗（傷害部分未據告訴），甲○○隨即搶走
    丁○○所攜之背包，強取其內金錢新臺幣（下同）32萬元及
    丁○○之國民身分證1 張。庚○○、己○○、甲○○為恐丁○○下車報警，由庚○○駕車強載丁○○沿外雙溪、陽明山
    等山區繞行，不知情之乙○○則開車搭載己○○、2 名不詳
    男子、辛○○尾隨在後，途中辛○○遭己○○、不詳男子毆
    打，乃以上廁所為由擬下車乘隙逃走，詎庚○○、己○○、
    甲○○、乙○○、不詳男子復共同基於妨害辛○○行動自由
    之犯意聯絡，於辛○○下車時，由1 名不詳男子強行抓住辛○○，使辛○○無法離開，又遭強押上乙○○車。乙○○、
    庚○○駕車駛至臺北市○○區○○路關渡平原某處停車，己○○、不詳男子並於乙○○車內再次毆打辛○○。庚○○等
    人於上揭地點釋放丁○○、辛○○後，庚○○、乙○○各自
    駕車逃離現場。自丁○○處搶得之贓款32萬元，庚○○、己○○各分得9 萬5,000 元、甲○○與其他3 名不詳姓名年籍
    成年男子共分得10萬元、乙○○分得3 萬元。嗣為警循線查
    獲，分別於庚○○、己○○住處扣得如附表所示之物及丁○○之國民身分證1 張，而悉上情。
二、案經內政部警政署刑事警察局、花蓮縣警察局移送臺灣臺中
    地方法院檢察署檢察官偵查，並向臺灣臺中地方法院起訴，
    經臺灣臺中地方法院判決管轄錯誤移送本院審理。
    理  由
壹、程序部分：
一、按刑事訴訟法第159條第1項規定：「被告以外之人於審判外
    之言詞或書面陳述，除法律有規定者外，不得作為證據」；
    其立法本旨係以證人於審判外之言詞或書面陳述，屬於傳聞
    證據，此項證據，當事人無從直接對於原供述者加以詰問，
    以擔保其真實性，法院亦無從直接接觸證人而審酌其證言之
    憑信性，違背直接審理及言詞審理之原則，除具有必要性及
    信用性情況之除外者外，原則上不認其有容許性，自不具證
    據能力；至所謂具有必要性及信用性情況者，例如刑事訴訟
    法第159 條之1 至同條之5 之情形，仍例外認其有證據能力
    ，然此係指法院未於審判期日傳喚相關證人到庭，案件僅能
    依靠該等證人於審判外之陳述以為判斷之情形，始需就該等
    審判外供述證據嚴格依照刑事訴訟法第159 條之1 至同條之
    5 所定要件一一檢視各該證人之供述，作為證據之資格。倘
    法院已經依據當事人聲請傳喚證人到庭接受檢辯雙方之交互
    詰問，則法院既已透過直接、言詞審理方式檢驗過該證人之
    前所為證述，當事人之反對詰問權已受到保障得以完全行使
    之情況下，該等審判外證據除有其他法定事由（例如：非基
    於國家公權力正當行使所取得或私人非法取得等，而有害公
    共利益，即以一般證據排除法則為判斷），應認該審判外供
    述已得透過審判程式之詰問檢驗，而取得作為證據之資格，
    亦即其審判外供述與審判中供述相符部分，顯然已經構成具
    備可信之特別情狀，當然有證據資格（最高法院94年度臺上
    字第2507號、95年度臺上字第2515號判決參照）；又證人已
    經具結合法訊問後又再行傳喚者，其前後應訊作證之內容及
    各項條件等，並非盡然相同，偵查或審判中自應逐次查明證
    人是否有得拒絕證言或不得命其具結等情形，而分別命其具
    結或不命其具結；又命證人具結係為擔保證人供述之真實性
    ，證人之證言極易因時間之經過等各項因素之改變等，致前
    後不盡一致，自應於每次訊問前或訊問後踐行命證人具結之
    程序，使證人能警惕其所為供述已受法律上之拘束而不敢為
    虛偽之陳述，俾使偵查及審判機關能藉以發現事實之真相。
    從而刑事訴訟法第188 條所稱：具結應於訊問前為之，但應
    否具結有疑義者，得命於訊問後為之，自係指於不同期日訊
    問證人均應逐次命其具結而言（最高法院96年度臺上字第63
    20號判決參照）。本件被告庚○○、己○○、甲○○之辯護
    人辯稱：證人丁○○、辛○○、丙○○於警詢、偵查之證述
    ，為審判外陳述，未予被告或辯護人行使反對詰問權之機會
    、證人丁○○96年7 月12日之偵訊筆錄未經具結，均無證據
    能力云云。惟證人丁○○、辛○○、丙○○業於本院審判期
    日經檢察官、被告、辯護人交互詰問檢視其證詞，揆諸上開
    最高法院判決意旨，上開證人於警詢、偵查之證述，除丁○○於96年7 月12日偵訊所述外，其餘證述應具證據能力。
二、次按刑事審判上之共同被告，係為訴訟經濟等原因，由檢察
    官或自訴人合併或追加起訴，或由法院合併審判所形成，其
    間各別被告及犯罪事實仍獨立存在。故共同被告對其他共同
    被告之案件而言，本質上屬於證人，此項得為證據之共同被
    告於審判外所為之陳述，倘被告於審判中未捨棄其詰問權，
    因其先前之陳述未經被告詰問，應認屬於未經合法調查之證
    據，非為無證據能力，而禁止證據之使用。此項詰問權之欠
    缺，非不得於審判中由被告行使以補正，而完足為經合法調
    查之證據（最高法院96年度臺上字第3923號判決參照）。本
    件共同被告庚○○、己○○、甲○○、乙○○於審判期日經
    告知拒絕證言等權利後具結為證，並經詰問，渠等於警詢、
    偵查之證述，業於本院補正詰問權之欠缺並為完足之調查，
    應得作為本件犯罪之證據。
三、卷附被告庚○○使用之門號0000000000號、證人丙○○使用
    之門號0000000000號、證人辛○○使用之門號0000000000號
    行動電話之通訊監察譯文（花蓮縣警局刑案偵查卷宗，下稱
    花警局卷，第73、83、85頁、第126 至129 頁），係依臺灣
    臺中地方法院檢察署檢察官於96年4 月10日、96年5 月8 日
    核發之96年中檢惠平聲監（續）字第000487號、96年中檢輝
    平聲監（續）字第000640號通訊監察書所為之通訊監察紀錄
    ，有上開通訊監察書影本及通訊監察書電話附表各1 份在卷
    可徵（本院卷第124 至129 頁），警方依上揭通訊監察書之
    許可所為之通訊監察，自屬依法取得之證據，且被告、辯護
    人對該等通訊監察譯文之證據能力均表示無意見，自得採為
    證據。
貳、實體部分：
一、訊據被告庚○○、己○○、甲○○、乙○○矢口否認上揭強
    盜、妨害自由犯行，被告庚○○辯稱：綽號「阿寶」之人積
    欠被告己○○債務，伊與己○○係為追索債權，經由辛○○
    、丁○○與「阿寶」連繫，丁○○受「阿寶」委託，自願以
    所攜之32萬元清償債務；伊帶槍係為嚇唬丁○○，前往北投
    關渡平原途中，大家均曾下車上廁所，並未剝奪丁○○、辛○○行動自由云云；被告己○○辯稱：「阿寶」欠伊至少50
    萬元，伊告知「阿寶」以丁○○所攜之32萬元解決全部債務
    ，並無強盜之意思云云。被告甲○○辯稱：被告庚○○邀伊
    一起討債，並未告知何人係債務人，伊誤認辛○○欠錢而加
    以毆打；伊知悉庚○○、己○○前往士林捷運站係要找欠錢
    之人，丁○○自行上車，庚○○、莊宸暐與丁○○在大度路
    關渡平原某處商談清償債務之事，丁○○自動將裝有現金32
    萬元之背包放在庚○○車之副駕駛座，伊並未搶丁○○之背
    包；庚○○在關渡平原拿10萬元予伊，伊實拿2 萬2,000 元
    ，其餘分給同去之3 名不詳男子云云。被告乙○○辯稱：庚○○向伊借車，伊不允借，庚○○即要伊幫忙開車載人，伊
    不認識所載之人，亦不知庚○○、己○○找辛○○、丁○○
    之目的，僅係開車尾隨庚○○車在路上繞，庚○○事後給伊
    3 萬元，係清償庚○○向伊借款並非分贓云云。被告庚○○
    、己○○、甲○○之辯護人辯稱：綽號「阿寶」之人積欠被
    告己○○債務，被告庚○○、莊承瑋須透過辛○○找到丁○○後，才能找到債務人「阿寶」，並無妨害辛○○自由之犯
    意；丁○○遭搶之32萬元，係詐欺集團詐騙他人財物所得，
    並非丁○○個人財物，被告己○○介紹辛○○擔任詐欺集團
    車手，本可從詐欺提領之金額獲利，然辛○○所屬之詐欺集
    團未支付被告己○○應得之介紹費，故被告等係意在索回應
    得之獲利，並無不法所有意圖云云。被告乙○○之辯護人辯
    稱：被告乙○○僅係單純跟隨庚○○所駕車輛，幫忙搭載同
    行之人，並未強迫辛○○上車，辛○○於關渡平原遭毆打之
    情，被告乙○○並不在場亦不知情，被告乙○○並未共犯妨
    害辛○○行動自由之犯行云云。
二、被告庚○○、己○○、甲○○共同妨害丁○○行動自由、強
    盜丁○○財物犯行部分：
(一)證人即被害人丁○○證稱：96年5 月11日下午3 時許，辛○○打電話約伊去士林捷運站收取供詐騙所用之存摺，伊走出
    士林捷運站時，被告己○○衝過來抓住伊左手臂、另1 名不
    詳男子抓住伊右手臂，2 個人架住伊，將伊抓上被告庚○○
    所駕車輛，伊當時想甩但甩不開，來不及呼叫直接被抓上車
    後座；當時被告甲○○坐在伊右邊、1 名不詳男子坐伊左邊
    ，伊被夾在中間，庚○○坐在駕駛座；車子尚未啟動，被告
    庚○○、甲○○說伊很會跑，各拿出1 把槍，庚○○持槍指
    著伊，甲○○則以槍托敲伊頭部，致伊頭部流血；被告己○○坐另1 部車；伊上車被打後，甲○○隨即搶走伊所攜帶之
    背包，打開查看並拿走背包內之現金32萬元、國民身分證，
    伊不敢抵抗，害怕再次被打；伊之背包被搶後，庚○○稱「
    阿寶」欠錢，伊直接將詐欺集團提供之公用手機交給庚○○
    ，庚○○將手機交予己○○，由己○○與「阿寶」聯絡；伊
    未欠庚○○、己○○、甲○○錢，伊與「阿寶」間亦無債務
    ；庚○○開車在路上繞，繞了約2 、3 個小時，伊左右邊都
    坐人，無法下車；嗣於某處田邊停車，庚○○、己○○、甲○○下車點算現金數額，伊在田邊又被不詳男子打，庚○○
    、己○○、甲○○直接將錢拿走，要解決「阿寶」之債務，
    叫伊去跟「阿寶」算等語（花警局卷第216 、217 頁、臺灣
    臺中地方法院檢察署96年度偵字第12793 號卷，下稱偵1279
    3 號卷，第33頁、本院卷第177 至183 頁、第186 至192 頁
    ）。
(二)證人辛○○證稱：伊於96年5 月11日下午2 時許，在被告庚○○車內，遭被告己○○、甲○○毆打，便配合庚○○、己○○之要求，打行動電話聯絡丁○○，並以交付帳戶存摺為
    由，騙使丁○○前往士林捷運站；到達士林捷運站後，伊換
    坐被告乙○○車，在大度路關渡平原某處田邊被釋放，下車
    後見到丁○○，丁○○稱遭庚○○、莊承瑋、甲○○搶走30
    幾萬元等語（花警局卷第284 頁、偵12793 號卷第30頁、本
    院卷第195 、197 、199 、204、205 頁）。
(三)被告庚○○證稱：伊於96年5 月11日下午2 時許，開車搭載
    被告己○○、甲○○，被告乙○○開車搭載被告甲○○之朋
    友，先前往辛○○住處樓下，伊打電話叫辛○○下樓，辛○○打電話聯絡丁○○，相約在士林捷運站前見面，伊與甲○○均有帶槍；抵達士林捷運站後，丁○○被押上伊車之後座
    中間，兩邊為甲○○及1 名不詳男子，伊拿槍指著丁○○，
    甲○○拿槍打丁○○；伊開車載丁○○在山區繞路，在大度
    路田邊將丁○○、辛○○放下車，從丁○○處取得之32萬元
    由伊與被告己○○各分得9 萬5,000 元，甲○○及其友人分
    得10萬元、乙○○分得3 萬元，作為幫忙伊之酬勞等語（警
    局卷第34至36頁、第39頁、偵12793 號卷第22頁、本院卷第
    232 頁、第235 至238 頁）。
(四)被告己○○證稱：被告庚○○駕車載伊、被告甲○○，被告
    乙○○駕車載甲○○之友人，前往辛○○住處樓下，伊要求
    辛○○打電話給丁○○，約於士林捷運站見面，到士林捷運
    站後，伊叫辛○○打電話確認丁○○已抵達，伊即下車進入
    捷運站，伊抓著丁○○手臂，並搭丁○○肩膀，丁○○坐庚○○車，伊坐乙○○車；為警查扣之1 萬3,000 元，為當天
    從丁○○身上拿走之32萬元中，伊所分得款項尚未用盡之餘
    款等語（花警局卷第137 、138 、144 頁、偵12793 號卷第
    9 頁、本院卷第249 、253 頁）。
(五)被告甲○○證稱：當天伊搭被告庚○○車，庚○○要求伊攜
    帶1 把玩具手槍，用來嚇人，庚○○車上有伊、被告己○○
    ，先前往辛○○住處，隨後前往士林捷運站，己○○、1 名
    不詳男子拖丁○○上車，辛○○換坐另1 部車，丁○○上車
    後，伊以玩具手槍之槍托打丁○○頭部，致丁○○頭部流血
    ；丁○○所攜背包內有32萬元，庚○○拿到錢後在大度路旁
    讓丁○○下車，庚○○在車上分予伊10萬元，伊拿2 萬2,00
    0 元，其餘款項由其友人瓜分等語（花警局卷第156 、157
    、162 、163 頁、偵12793 卷第12頁、本院卷第279 、282
    、283 、285 頁）。
(六)證人即被害人丁○○就於士林捷運站遭被告己○○及另名不
    詳男子強押進入被告庚○○所駕車輛，上車後被告庚○○持
    槍恫嚇、被告甲○○持槍毆打其頭部，其所攜裝有32萬元款
    項之背包上車後遭被告甲○○搶走，被告庚○○等人強載其
    在山區繞行，最後於大度路關渡平原釋放等情之證述，與證
    人辛○○、被告庚○○、己○○、甲○○上揭供述情節相符
    ，堪認被害人丁○○之證述屬實；另被告庚○○、己○○為
    警查獲時，扣得如附表所示之物及丁○○國民身分證1 張，
    有扣押物品目錄表3 紙附卷可稽（花警局卷第45、68、150
    頁），據此，被告庚○○、己○○、甲○○上揭犯行，應可
    認定。
(七)被告庚○○、己○○、甲○○雖辯稱：當天找辛○○、丁○○係為解決己○○與綽號「阿寶」之人之債權，丁○○係受
    「阿寶」之託，同意將所攜之32萬元代償「阿寶」之債務，
    並自行將裝有32萬元背包置於副駕駛座云云，惟查：
  1.被告己○○於警詢供稱：當天伊叫丁○○上車，係為處理「
    阿寶」（誤繕為「阿保」）欠伊之10幾萬元，丁○○打電話
    找人，接電話之人表示願意替「阿寶」還錢，伊不清楚接電
    話之人是否認識「阿寶」（花警局卷第136 、137 頁）、丁○○的老闆說以32萬元處理云云（花警局卷第138 頁）；於
    本院準備程序供稱：丁○○上車後，蔡金松打電話予伊表示
    既然是欠錢，不要對人怎麼樣，處理錢就好，「阿寶」共欠
    伊37萬1,000 元，被告庚○○告訴伊聯絡到「阿寶」，「阿
    寶」自稱「小江」，伊與「小江」用丁○○之行動電話通話
    談解決債務之事云云（本院卷第54頁），於審理期日則先後
    供稱：「阿寶」欠伊30幾萬元、至少50萬元（本院卷第250
    頁）；「小江」說要以32萬元解決債務，「小江」就是「阿
    寶」就是蔡金松云云（本院卷第261 、262 頁）。被告己○○上開供述，就「阿寶」所欠金額，先後有「10幾萬元」、
    「37萬1,000 元」、「30幾萬元」、「至少50萬元」之不同
    說詞，且對於同意以32萬元解決債務之人，或稱該人不認識
    丁○○，或稱該人係丁○○之老闆，或稱該人為「小江」，
    「小江」即係欠伊錢之「阿寶」即係蔡金松云云，顯見被告
    己○○就「阿寶」之債務金額究竟若干？「阿寶」為何人？
    之陳述反覆不一，內容前後矛盾，其辯稱係處理「阿寶」欠
    伊之債務云云，顯非事實；況被告己○○自承：欠錢之人為
    「阿寶」，並非丁○○，找丁○○係為找「阿寶」（本院卷
    第105 頁），足見被告己○○明知「阿寶」之債務與被害人
    丁○○無涉，仍藉詞「抵債」而強取丁○○之32萬元，其意
    圖自己不法所有之強盜犯行至明。
  2.次查，被害人丁○○經強押進入被告庚○○車內，遭被告庚○○、甲○○持槍恫嚇、毆打後，被告甲○○隨即搶走丁○○所攜之背包，打開後發現內有現金32萬元，即搶走該32萬
    元及丁○○之國民身分證1 張之事實，業據證人丁○○上揭
    證述綦詳，被告庚○○於警詢時並供稱：為警查扣之丁○○
    國民身分證係被告甲○○於96年5 月11日下午4 、5 時許在
    大度路關渡與北投中間路段交予伊（花警局卷第33頁），若
    如被告庚○○等人辯稱：丁○○係自動將背包交出，並同意
    以背包內之32萬元清償債務云云，丁○○何須連同自己之國
    民身分證一併交予被告庚○○？足徵丁○○背包內之現金32
    萬元連同國民身分證，確係遭被告甲○○強行搶走，並非丁○○自願交付，被告庚○○、己○○、甲○○上揭辯解，洵
    無足取。
  3.被告庚○○於警詢供稱：96年4 月24日下午2 時許，伊打電
    話給丙○○，丙○○告稱伊與阿良要去臺北市西門町附近提
    款機提領詐騙所得贓款，約伊至西門捷運站2 號出口見面等
    待丁○○提領金錢，都是丙○○打電話給我告知丁○○的行
    蹤及是否有提領到錢，再伺機行搶，但連續4 天至96年4 月
    27日均未搶得錢財，直到96年5 月4 日丙○○告知應係5 月
    11日該週丁○○會提領贓款等語（花警局卷第34頁）；證人
    丙○○證稱：伊串通被告庚○○準備以「黑吃黑」方式，強
    盜丁○○之詐欺款，96年4 月26日丁○○通知伊隔天可能有
    大筆詐欺款，伊即通知被告庚○○，惟隔天即96年4 月27日
    並無詐欺款項入帳，故未行動；伊係和被告庚○○、己○○
    聯絡搶丁○○錢之計畫等語（花警局卷第13頁、偵12793 號
    卷第38頁、本院卷第211 、214 、216 頁）；另卷附證人丙○○使用之門號0000000000號行動電話與被告庚○○使用之
    門號0000000000號行動電話，於96年4 月25日、同年月26日
    、27日之下列通訊監察內容：「A （丙○○）：他們講阿良
    （指丁○○）已經在那邊，等下我過去叫他們，不要讓他注
    意到。B （被告庚○○）：西門站對不對」、「A 丙○○）
    ：阿良跟我說8 點。B （被告庚○○）：8 點會進去喔。A
    ：對。B ：我們就是約7 點早一點。」（花警局卷第83頁）
    、「B （被告庚○○）：他有在懷疑，今天不要好了，過2
    個禮拜他比較鬆懈，有確定我們再處理。A （丙○○）：不
    然就是我看金額多少，假如金額很多不管了，大不了不做了
    ，搶了。B ：好啦，你就想辦法進去裏面打電話給我。A ：
    金額多擺明就是搶。B ：OK。」（花警局卷第85頁），上開
    通訊內容與被告庚○○於警詢之自白、證人丙○○上揭證述
    之於本件案發前，伊與被告庚○○謀議強盜丁○○之詐欺所
    得等情相符，且被告庚○○自承「伺機行搶」，上開通話內
    容並明確提及「金額多擺明就是搶」，足徵被告庚○○、己○○、甲○○自始即計畫行搶丁○○，所辯係為處理「阿寶
    」債務云云，顯係狡辯飾責之詞，實無足取。
  4.被告甲○○另辯稱：被告庚○○邀伊一起去討債，伊帶槍只
    是要嚇債務人，並無強盜犯意云云。惟查，被告甲○○於警
    詢供稱：被告庚○○稱丁○○擔任詐欺集團車手，丁○○之
    上游積欠庚○○佣金，伊出面幫庚○○向丁○○討債云云（
    花警局卷第158 頁），於本院供稱：庚○○說去要錢，未告
    訴伊誰要錢，伊以為係辛○○欠錢，就打辛○○，庚○○叫
    伊帶槍去嚇人云云（本院卷第54、281 頁），被告甲○○就
    被告庚○○究係向何人討債、債務之原因，於警詢及本院所
    供顯然前後不一，況若被告甲○○無何不法意圖，純係協助
    處理債務者，被告庚○○何須要求甲○○攜帶道具槍以遂恫
    嚇之目的？進者，卷附辛○○使用之門號0000000000號行動
    電話於96年5 月11日下午2 時25分零7 秒（該時間辛○○已
    在庚○○車內），出現「我今天沒拿到100 萬，你人不要想
    走，我跟你說」之背景聲音（花警局卷第126 頁），被告庚○○於警詢時供稱：被告甲○○向辛○○說「我們今天如果
    沒有拿到100 萬，你人就不要想走」（花警局卷第34頁），
    被告庚○○雖於本院改稱不知上開內容係何人所說，顯係事
    後維護被告甲○○之詞，不足採信，依被告庚○○於警詢之
    證述，應可認定上開恫嚇言詞係被告甲○○所為，被告甲○○攜帶玩具手槍並出言恫嚇辛○○，其客觀上行為顯已逾越
    「處理債務」之程度，適足證明被告甲○○明知被告庚○○
    、己○○意在挾制丁○○、加以強盜財物，所辯實無足採。
  5.被告庚○○、己○○、甲○○之辯護人另辯稱：丁○○所攜
    之32萬元，為詐欺集團之詐騙所得，被告己○○介紹辛○○
    加入詐欺集團，詐欺集團應付介紹費而未付，被告己○○有
    權從丁○○所攜之32萬元收取上開介紹費，並無不法所有意
    圖云云。惟查，證人丁○○證稱：被告庚○○、己○○與伊
    所屬之詐欺集團無關，伊所屬之詐欺集團成員獲取之犯罪所
    得係視詐得之款項而定，詐欺集團不會支付介紹費或佣金給
    介紹車手之人，車手自己決定是否分錢給介紹人等語（本院
    卷第182 、183 頁），證人辛○○證稱：伊於詐欺集團之上
    手為丁○○，伊負責領取詐欺所得、收取存摺，伊所提領之
    贓款不需要分給被告己○○，係直接交給丁○○，被告己○○介紹伊認識丁○○，並非介紹伊加入詐欺集團等語（本院
    卷第193 、194 、202 頁），自證人丁○○、辛○○上揭證
    述，可徵被告辯稱丁○○所屬詐欺集團應支付被告己○○介
    紹車手之介紹費云云，洵非事實，被告庚○○、己○○、甲○○實係意圖以「黑吃黑」之方式強盜丁○○之詐欺所得，
    伊等意圖為自己不法所有之犯意至為顯然。
(八)綜上述，被告庚○○、己○○、甲○○所辯，均無足取，伊
    等共犯上揭妨害自由、強盜犯行，堪以認定。
三、被告庚○○、己○○、甲○○、乙○○共同妨害辛○○行動
    自由犯行部分：
(一)證人即被害人辛○○證稱：到達士林捷運站後，伊改坐被告
    乙○○車，在乙○○車內時，己○○坐於副駕駛座，伊坐於
    後座中間，左、右邊坐著不詳男子；己○○、不詳男子在乙○○車內毆打伊，乙○○並未出言阻止；伊有下車上廁所，
    但1 名不詳男子抓著伊，故無法逃走，再上車後前往關渡平
    原途中伊仍被打，想要反抗，但兩手被不詳男子抓住無法抵
    擋，乙○○停車於大度路關渡平原某處時，己○○換坐至伊
    右邊，原來坐於左邊之不詳男子下車，另1 名不詳男子在車
    外用腳踹伊，伊並非自願遭載往關渡平原等語（本院卷第19
    5 至197 頁、第199 至201 頁、第204 、207 頁）。
(二)證人丁○○證稱：在關渡平原停車時，伊看到辛○○被打，
    辛○○被放下車時，頭部流血等語（本院卷第185 、187 頁
    ）；被告己○○證稱：在加油站時有人陪辛○○一起去上廁
    所，在關渡平原田邊時，伊看到辛○○頭部流血；在大度路
    邊放辛○○下車時，伊說「你先回去」等語（花警局卷第13
    7 頁、本院卷第254 、256 、261 頁），被告甲○○證稱：
    辛○○、丁○○願意還錢時，才讓他們走等語（本院卷第28
    4 頁），證人丁○○、被告己○○、甲○○就辛○○下車上
    廁所為不詳男子挾制無法逃離，隨後又上被告乙○○車前往
    關渡平原，嗣於關渡平原又遭毆打後始被釋放等情，與被害
    人辛○○上揭證述相符，堪認辛○○上揭證述屬實，應可採
    信；且被告己○○自承：於大度路關渡平原某處釋放辛○○
    前，伊尚對辛○○稱「你先回去」，足見辛○○未得被告己○○之同意，無法離去；且辛○○於抵達關渡平原前下車上
    廁所，仍遭不詳男子挾制看管，其後再上乙○○車，又遭強
    載至關渡平原，在關渡平原再度被毆，足見其行動自由遭被
    告庚○○、己○○、甲○○、乙○○以強暴之方予以限制及
    剝奪，被告等人犯剝奪辛○○行動自由之犯行，至屬明確。
(三)被告庚○○、己○○、甲○○、乙○○雖均否認辛○○在乙○○車上、關渡平原遭毆打、剝奪行動自由之事實，惟上情
    業據被害人辛○○、證人丁○○證述明確，被告等人飾詞否
    認且於審判期日互相證述附和，顯屬事後卸責、迴護共同被
    告之詞，殊不足採；被告乙○○及其辯護人辯稱：被告乙○○未注意辛○○在車上及關渡平原有無遭被告己○○及後座
    另2 名不詳男子毆打，亦未看到辛○○是否受傷，被告庚○○事後給伊3 萬元係清償借款，伊並未參與妨害辛○○行動
    自由之犯行云云，惟查：
  1.辛○○於士林捷運站換坐乙○○車時，係坐於後座中間，左
    、右邊各有1 名不詳男子，被告己○○坐於副駕駛座之事實
    ，為被告乙○○所自承，而被告己○○自離開士林捷運站至
    抵達關渡平原停車之前，在車上仍回頭打辛○○，辛○○因
    兩手被抓住無法反抗，業據辛○○證述綦詳，被告己○○亦
    稱：伊坐在前座，要叫辛○○，可能有衣服上之拉扯（本院
    卷第208 頁），被告己○○既坐於副駕駛座，其與後座之辛○○毆打、拉扯等情，被告乙○○坐於相鄰之正駕駛座，豈
    有完全不知情之理？辛○○在關渡平原遭毆打時，坐在乙○○車內，由被告己○○換坐至辛○○右邊，原坐左邊之人下
    車，另1 人打開車門後，用腳踹辛○○之情，有辛○○、丁○○上揭證述可稽，若被告乙○○果如其所辯：當天並未下
    車（本院卷第338 頁），對辛○○於其車內遭毆之過程，又
    豈可能毫未注意？足見被告乙○○所辯，顯意圖卸責，殊無
    足採。
  2.被告庚○○於警詢時供稱：伊叫甲○○、乙○○2 人幫忙，
    分錢給甲○○、乙○○作為酬勞（花警局卷第35頁），其雖
    於本院翻異前詞稱：3 萬元係償還伊向被告乙○○借貸之款
    項云云，惟查，被告乙○○取得3 萬元之事實，迭經被告庚○○、己○○供陳在卷，縱令該款項係被告庚○○之還款，
    被告乙○○仍係分得本案強盜取財之贓款；抑且，被害人辛○○於士林捷運站換坐被告乙○○所駕車輛，途中下車上廁
    所時遭不詳男子看管妨害行動自由，而辛○○上完廁所後、
    再上被告乙○○車前往關渡平原途中，在被告乙○○車上又
    遭被告己○○、不詳男子毆打，衡諸常情，被告乙○○應知
    悉被告庚○○要求伊開車載人，係從事不法行為；況被告乙○○於辛○○在其車內遭毆打時，亦未為制止或反對，足見
    被告乙○○對於以暴力剝奪辛○○之行動自由，係屬明知且
    不違背其本意，其具有犯罪之故意甚明；且被告乙○○事後
    又收受被告庚○○搶得之3 萬元，足認其與被告庚○○等人
    具共犯妨害辛○○行動自由之犯意聯絡，且提供交通工具搭
    載其他共犯而為犯行之分擔。
(四)綜上，被告庚○○、己○○、甲○○、乙○○就此部分犯行
    所辯，均無足採，上揭妨害辛○○自由犯行堪以認定。
四、綜上所述，本件被告庚○○等4 人犯行事證明確，洵堪認定
    ，應依法論科。
五、按強盜罪以強暴、脅迫等方法，致使不能抗拒為構成要件之
    一，當然含有妨害被害人自由之性質，故犯強盜罪而有妨害
    被害人之自由時，是否另論以妨害自由罪名，應就行為人之
    全部犯罪行為實施過程加以觀察。倘妨害自由行為時，強盜
    行為尚未著手實施，可依其情形認為妨害自由、強盜犯罪間
    具方法結果之牽連關係（最高法院91年度臺上字第803 號判
    決參照），惟95年7 月1 日起施行之修正後刑法已刪除牽連
    犯之規定，故犯強盜罪而依其情節，另論以妨害自由罪名時
    ，自應以數罪論，揆諸上開最高法院判決意旨甚明。本件被
    告庚○○、己○○、甲○○、不詳男子將丁○○強押上車、
    剝奪丁○○行動自由之行為，並非強盜取財犯行之著手開始
    ，揆諸上開說明，此部分應另成立妨害自由罪。核被告庚○○、己○○、甲○○就妨害丁○○行動自由、強盜財物所為
    ，係犯刑法第302 條第1 項之剝奪他人行動自由罪、同法第
    330 條第1 項之結夥強盜罪。被告庚○○、己○○、甲○○
    、乙○○就妨害辛○○行動自由所為，係犯刑法第302 條第
    1 項之剝奪他人行動自由罪。被告庚○○、己○○、甲○○
    、乙○○、姓名年籍不詳之男子間就上開犯行，分別有犯意
    聯絡及行為分擔，均為共同正犯。原起訴書認被告庚○○、
    己○○、甲○○係犯刑法第328 條第1 項之強盜罪嫌，尚有
    未洽，業經蒞庭檢察官更正（本院卷第52頁），本院自毋庸
    變更起訴法條。被告庚○○、己○○、甲○○就所犯上開各
    罪，犯意各別、行為互殊，應予分論併罰。被告庚○○有事
    實欄所載前科執行情形，有臺灣高等法院被告前案紀錄表1
    份在卷可參，其於前案有期徒刑執行完畢後，5 年內故意再
    犯本件之有期徒刑以上之各罪，為累犯，均應依刑法第47條
    第1 項規定加重其刑。爰審酌被告4 人均值青壯年，不思正
    當工作，竟參與詐欺集團，甚起意強盜不法所得．並對被害
    人丁○○、辛○○恣意施暴，惡性實屬重大，且犯罪後毫無
    悔意，狡詞飾責，犯後態度惡劣，及其等分擔犯罪行為之輕
    重、智識程度、品行等一切情狀，認公訴人對被告庚○○、
    己○○、甲○○各求處有期徒刑12年、對被告乙○○求處有
    期徒刑6 月，尚嫌過重，爰分別量處如主文所示之刑，並就
    被告庚○○、己○○、甲○○分別定其應執行刑、就被告乙○○諭知易科罰金之折算標準。
六、公訴意旨另以：被告庚○○、己○○於96年5 月11日下午2
    時許，將辛○○帶上庚○○所駕駛之車輛後，限制辛○○之
    行動自由；當日下午3 時許，抵達士林捷運站後，己○○、
    庚○○帶同辛○○下車，辛○○改搭乘乙○○所駕駛之車輛
    ，因認被告庚○○、己○○、甲○○、乙○○共犯此部分妨
    害自由犯行云云。惟按犯罪事實應依證據認定之，無證據不
    得認定犯罪事實，刑事訴訟法第154 條第2 項定有明文。上
    揭起訴意旨無非係以證人辛○○於警、偵訊之證述為據，惟
    查，證人辛○○於本院證稱：96年5 月11日下午2 時許，被
    告庚○○打電話叫伊下樓，當時庚○○走在伊旁邊，並未強
    迫伊上車，伊上庚○○車後，看到被告甲○○拿槍，心裡並
    無特別感覺；抵達士林捷運站後，庚○○叫伊坐被告乙○○
    車，伊當時沒有想要離開；離開士林捷運站後，伊要求下車
    上廁所，被告乙○○有停車讓其下車等語（本院卷第196 、
    199 、20 0、207 、208 頁），證人辛○○於本院之證述雖
    與警、偵訊所述不一致，惟依卷附96年5 月11日下午警方於
    傅暐住處樓下跟監被告庚○○拍攝之錄影光碟翻拍畫面顯示
    ，辛○○自行走向庚○○車輛，並無遭被告庚○○、己○○
    強押上車之跡象（本院卷第133 、134 頁），且被告乙○○
    亦證稱：在士林捷運站時，辛○○自己1 個人開伊之車門上
    車，並無人抓著辛○○上車，伊車上所載之2 名不詳男子均
    未下車等語（本院卷第208 頁），是辛○○此部分之證述，
    應以其於本院經公訴人、被告、辯護人交互詰問後所為之證
    述為準。被害人辛○○於其住處樓下既係自行進入被告庚○○車內，於士林捷運站換坐被告乙○○車時，亦未遭強暴、
    脅迫，尚難認辛○○於其住處樓下搭被告庚○○所駕車輛、
    於士林捷運站改搭被告乙○○所駕車輛，有何遭被告等人剝
    奪行動自由情事。此外復查無其他積極證據足資證明被告庚○○等4 人有上揭犯行，揆諸前揭說明，此部分犯罪自屬不
    能證明，惟此部分與檢察官起訴部分為實質上一罪關係，爰
    不另為無罪之諭知。
七、扣案如附表編號1 所示之玩具手槍1 支，槍管內具阻鐵且欠
    缺槍機及復進簧，無法發射彈丸，不具殺傷力，有內政部警
    政署刑事警察局96年8 月20日槍彈鑑定書1 份附卷可參（本
    院卷第76至78頁），雖非違禁物，惟與其餘附表編號2 、3
    所示之物，分別為被告庚○○、己○○所有供本件剝奪丁○○行動自由、強盜之犯行所用之物；附表編號4 所示現金1
    萬3,000 元為被己○○因本件強盜犯行所得之物，依共同犯
    罪行為，應由共犯各負全部責任之理論，爰分別依刑法第38
    條第1 項第2 款、第3 款規定宣告沒收（最高法院62年度第
    1 次刑庭庭推總會決議參照）。被告甲○○所持之另1 支玩
    具手槍，並未扣案，業遭丟棄已滅失，經被告甲○○供陳在
    卷（本院卷第280 頁），爰不另諭知沒收。
據上論斷，應依刑事訴訟法第299 條第1 項前段，刑法第28條、
第302 條第1 項、第330 條第1 項、第47條第1 項、第51條第5
款、第41條第1 項前段、第38條第1 項第2 款、第3 款，刑法施
行法第1 條之1 第1 項、第2 項前段，判決如主文。
本案經檢察官白忠志到庭執行職務。
中    華    民    國    97    年    5     月    16    日
                  刑事第三庭審判長法  官  杜惠錦
                                  法  官  梁哲瑋
                                  法  官  陳美彤
以上正本證明與原本無異。
如不服本判決，應於收受送達後10日內向本院提出上訴書狀，其
未敘述上訴理由者，應於上訴期間屆滿後20日內向本院補提理由
書狀（均須按他造當事人之人數附繕本）。
                                  書記官  賴麗容
中    華    民    國    97    年    5     月    16    日
【附表】
┌──┬────┬───────────────┬──────────┐
│編號│所有人  │扣  案  物   品               │卷證頁次            │
├──┼────┼───────────────┼──────────┤
│ 1  │庚○○  │不具殺傷力仿WALTHER 廠PP K/S型│花蓮縣警局卷第45頁、│
│    │        │半自動手槍製造之玩具手槍壹支  │本院卷第76至78頁    │
├──┼────┼───────────────┼──────────┤
│ 2  │庚○○  │GIGABYTE手機壹支（含門號093790│同上卷第68頁        │
│    │        │3233號SIM卡壹張）             │                    │
├──┼────┼───────────────┼──────────┤
│ 3  │己○○  │諾基亞手機壹支（含門號00000000│同上卷第150頁       │
│    │        │05號SIM卡壹張）               │                    │
├──┼────┼───────────────┼──────────┤
│ 4  │己○○  │新臺幣壹萬參仟元              │同上卷第150頁       │
└──┴────┴───────────────┴──────────┘
附錄本判決論罪法條全文
中華民國刑法第302 條1 項
私行拘禁或以其他非法方法，剝奪人之行動自由者，處5 年以下
有期徒刑、拘役或3 百元以下罰金。
中華民國刑法第330 條第1 項
犯強盜罪而有第321 條第1 項各款情形之一者，處7 年以上有期
徒刑。


司法院資訊處製作；財團法人民間司法改革基金會備份。
